臺灣板橋地方法院民事判決　　　　　　 100年度訴字第2513號
原　　　告　林采伶
被　　　告　謝明鑑
上列當事人間侵權行為損害賠償事件，經刑事庭移送前來（100
年度附民字第433號），本院於100年12月21日言詞辯論終結，判
決如下：
    主  文
被告應給付原告新台幣捌萬元及民國一百年九月九日起至清償日
止，按年息百分之五計算之利息。
原告其餘之訴駁回。
訴訟費用由被告負擔百分之八；餘由原告負擔。
本判決第一項得假執行，但被告以新台幣捌萬元為原告供擔保後
，得免為假執行。
原告其餘假執行之聲請駁回。
    事實及理由
壹、程序上理由
  當事人因患病不能於言詞辯論期日到場者，如無可認為有不能
  委任訴訟代理人到場情形，即非民事訴訟法第三百八十六條第
  二款所謂「因不可避免之事故」而不到場（最高法院28年上字
  第1574號判例、72年度台上字第3304號、78年度台上第1266號
  判決、80年度台上字第2511號判決意旨參照）。言詞辯論期日
  ，當事人之一造不到場者，到場之他造當事人聲請由其一造辯
  論而為判決，其聲請之有無理由，法院應依職權調查之。本件
  言詞辯論期日定為100年12月21日，原告已於100年12月5日收
  受送達言詞辯論期日通知書，於同年月16日收受被告提出之答
  辯狀繕本，有卷附之送達證書可按（見本院卷第27、33頁），
  嗣於100年12月19日始以書狀傳真於本院，以公務出差為由，
  請求改定期日，惟本院早已於100年12月5日將言詞辯論期日送
  達於原告，原告應於上開言詞辯論期日到庭進行言詞辯論，事
  先向公司請假或如無法請假，應另行委任訴訟代理人到庭，
  本件原告亦未舉證有何不能委任訴訟代理人到場之情形，難認
  原告未到庭具有正當理由，原告既已於相當時期通知受合法通
  知，本件原告未於言詞辯論期日到場，核無民事訴訟法第386
  條各款所列情形，爰依被告之聲請，由其一造辯論而為判決。
貳、實體上理由
一原告起訴主張；被告之前矇騙原告其已婚身分與原告交往，嗣
  經原告發現後，欲結束感情，被告竟以對原告生命、身體、為
  惡害之通知，並基於公然侮辱之犯意，於不特定人可瀏覽之
  MSN網頁，以「自私鬼」、「臭愛情騙子」等不雅文字，減損
  原告人格及社會之評價，因而致原告身心受創，面對他人質問
  ，而受有精神上之損害，為此，依據民法第184條第1項、第
  195 條第1項前段之規定，提起本訴，並聲明；被告應給付原
  告新台幣（下同）100萬元及自起訴狀繕本送達翌日起至清償
  日止，按年息百分之五計算之利息，並願供擔保請准宣告假執
  行。
二被告則以：原告原為被告女兒之幼兒園老師，與被告交往後，
  經被告之妻發現，原告要求被告與其同居，同居期間，被告對
  原告百般呵護，原告仍以被告交付之生活費過少，遭被告之妻
  提出通姦告訴為由，爭吵不休，惟原告同居期間仍與其他男人
  交往，並竊取被告之重要資料，如租賃契約，原告向被告借款
  之借據，被告遭受親友指責，原告卻背叛被告，因此，始於
  MSN 留下「自私鬼」、「臭愛情騙子」等氣話，因99年初，因
  原告失去聯絡，遍尋不著，被告懷疑原告與男友蔡先生交往，
  因認為蔡先生可能會看到原告之電子郵件，始將信件寄至原告
  之電子郵件，並非恐嚇原告，且原告一再表達輕生之意思，故
  被告始以電子郵件「表示僅有命一條」等語，並非恐嚇原告等
  語置辯，並聲明；駁回原告之訴，如受不利之判決，願供擔保
  請准宣告假執行。
三原告起訴主張前揭侵權行為之事實，被告則以前詞置辯，因此
  ，本件應審究者為(一)被告是否有公然侮辱、恐嚇之侵權行為事
  實?(二)原告得請求之精神慰撫金之金額為何?茲分述如下；
(一)按刑事訴訟判決所認定之事實，固非當然有拘束民事訴訟判決
  之效力，但民事法院調查刑事訴訟原有之證據，而斟酌其結果
  以判斷事實之真偽，並於判決內記明其得心證之理由，即非法
  所不許（參照最高法院67年台上字第2674號及49年台上字第
  929 號判例）。刑事附帶民事訴訟經移送民事庭後，即屬獨立
  民事訴訟，其移送後之訴訟程序，應適用民事訴訟法，刑事訴
  訟所調查之證據，及刑事訴訟判決所認定之事實，並非當然有
  拘束民事訴訟之效力，然法院依自由心證判斷事實之真偽時，
  所斟酌之辯論意旨及調查證據之結果，非不得參酌刑事認定之
  事實及已調查之證據以為據。本院自得調查刑事訴訟中原有之
  證據，斟酌其結果以判斷其事實。
1.原告主張被告於於不特定人可瀏覽之MSN網頁，以「自私鬼」
  、「臭愛情騙子」等不雅文字，公然侮辱原告等事實，為被告
  所不爭，堪信為真實。
2.原告主張被告寄發電子郵件恐嚇原告，被告雖不爭執寄發電子
  郵件等事實，惟否認有恐嚇原告之意思等語置辯，經查；被告
  於警詢時供述「我有EMAIL給林采玲，並威脅要打她朋友」等
  語（見99年7月11日調查筆錄，99年度偵字第23635號卷內），
  且被告於99年3月2日上午11時48分係以電子郵件寄至原告之電
  子郵件信箱「你再玩，要玩我就來玩，反正我什麼都沒有了，
  命一條，跟你賠」等文字，有被告提出電子郵件可按（見本院
  卷第31頁），參酌本件因被告之妻發現兩造婚外情之事實，並
  提出通姦告訴，原告欲與被告分手，被告卻以前揭文字，告知
  原告，顯有以加害生命、身體之文字，恐嚇原告不得結束婚外
  情之意思，被告前開抗辯，自不可採。
3.綜上所述，原告主張被告有公然侮辱、恐嚇之侵權行為事實，
  堪以認定。
(二)按慰撫金之賠償其核給之標準固與財產上損害之計算不同，然
  非不可斟酌雙方身分資力與加害程度，及其他各種情形核定相
  當之數額，最高法院著有51年台上字第223號判例可資參照。
  本院斟酌原告擔任幼兒園老師，99年度薪資所得僅8萬餘元，
  名下並無不動產，被告有薪資所得、股票投資、名下無不動產
  等情，有本院依職權調取之稅務電子閘門財產所得調件明細表
  可按（見本院卷第16頁至21頁）。按兩造係屬婚外情，被告為
  有婦之夫，應妥適處理男女感情問題，卻於原告結束感情，任
  意於公開之網站，公然侮辱原告，並寄發電子郵件恐嚇原告，
  致原告受有相當之精神上損害，本院審酌兩造之身分、地位、
  經濟能力及加害程度，認原告請求被告賠償8萬元為有理由，
  逾此部份，應予駁回。
(三)給付有確定期限者，債務人自期限屆滿時起，負遲延責任。給
  付無確定期限者，債務人於債權人得請求給付時，經其催告而
  未為給付，自受催告時起，負遲延責任。其經債權人起訴而送
  達訴狀，或依督促程序送達支付命令，或為其他相類之行為者
  ，與催告有同一之效力。前項催告定有期限者，債務人自期限
  屆滿時起負遲延責任，應付利息之債務，其利率未經約定，亦
  無法律可據者，週年利率為百分之五。民法第229條、第203條
  分別定有明文。本件被告於100年9月8日收受附帶民事訴訟之
  起訴狀繕本，有卷附之送達證書可按（見附民卷第3頁），原
  告請求被告應自100年9月9日起，按年息百分之五計算之遲延
  利息，為有理由。
四綜上述，原告依據民法第184條第1項、第195條第1項之規定，
  請求被告給付8萬元及自起訴狀繕本送達翌日即100年9月9日起
  至清償日止按年息百分之五計算之利息，洵屬正當，應予准許
  ，逾此部分之請求，則屬無據，應予駁回。
五本判決所命給付未逾50萬元，爰依民事訴訟法第389條第1項第
  5款之規定，依職權宣告假執行，被告陳明願供擔保，聲請免
  為假執行，經核原告勝訴部分，合於法律規定，爰酌定相當之
  擔保金額宣告之；原告其餘假執行之聲請，因訴之駁回而失所
  依據，不予准許。
六本件事證已明，兩造其餘攻擊防禦方法及爭點，核與本件判決
  結果無涉，爰不一一論述。
七結論：原告之訴為一部有理由、一部無理由，依民事訴訟法第
  79條、第385條第1項前段、第389條第1項第5款、第392條第2
  項，判決如主文。
中    華    民    國   100    年    12    月    30    日
                  民事第三庭    法  官  徐玉玲
以上正本係照原本作成
如對本判決上訴，須於判決送達後20日之不變期間內，向本院
提出上訴狀。如委任律師提起上訴者，應一併繳納上訴審裁判
費。
中    華    民    國   100    年    12    月    30    日
                                書記官  余承佳